【裁判字號】    97,訴,1547
【裁判日期】    980313
【裁判案由】    清償借款
【裁判全文】
臺灣士林地方法院民事判決              97年度訴字第1547號
原      告  甲○○
訴訟代理人  廖芳萱律師
            陳鴻琪律師
被      告  乙○○
訴訟代理人  朱立鈴律師
被      告  丙○○
上列當事人間請求清償借款事件，本院於98年2 月19日言詞辯論
終結，判決如下：
    主      文
被告丙○○應給付原告新臺幣伍佰萬元及自民國九十七年八月二
十二日起至清償日止，按週年利率百分之五計算之利息。
原告其餘之訴駁回。
訴訟費用新臺幣伍萬零伍佰元由被告丙○○負擔。
本判決於原告以新臺幣壹佰陸拾柒萬元為被告丙○○供擔保後，
得假執行；但被告丙○○如於假執行程序實施前，以新臺幣伍佰
萬元為原告預供擔保，得免為假執行。
原告其餘假執行之聲請駁回。
    事實及理由
一、本件被告丙○○未於言詞辯論期日到場，核無民事訴訟法第
    386 條各款所列情形，依原告之聲請，由其一造辯論而為判
    決。
二、原告起訴主張：被告自92年起，陸續共同向原告借得新臺幣
    （下同）15,925,000元、人民幣135 萬元，合計21,865,000
    元，被告允諾自96年2 月25日起分期清償對原告之欠款。詎
    被告於期日屆至後均未依約還款，原告爰依消費借貸及連帶
    債務之法律關係為一部請求，提起本訴等語。並聲明：(一)被
    告應連帶給付原告500 萬元及自起訴狀繕本送達翌日起至清
    償日止，按年息5%計算之利息。(二)訴訟費用由被告連帶負擔
    。
三、被告部分：
（一）被告乙○○則以：伊否認曾向原告借款。原告係與被告丙
      ○○長期居住於中國大陸合夥經商，原告因而與被告丙○
      ○資金往來頻繁，而伊雖為被告丙○○之前妻，並未參與
      公司業務。原告雖曾將款項匯入伊所有之帳戶，惟匯款之
      前、後，伊與原告從未有任何接洽或接觸。伊皆係因被告
      丙○○之告知及指示，原告或第3 人將有匯款匯入其所有
      之帳戶，並請伊將匯入之款項辦理匯兌、兌換成港幣後，
      再匯至被告丙○○於香港之銀行帳戶中，伊並不之知原告
      匯款之原因關係。更何況，原告除本案所示之匯款外，另
      曾陸續多次將許多款項匯入其所有之帳戶中，伊根本無從
      單自原告匯款之行為，判斷何筆匯款之原因關係為借款、
      何筆匯款之原因關係非為借款。縱使伊曾知悉被告丙○○
      曾向原告借款，惟被告2 人皆具有獨立之人格，存在於原
      告與被告丙○○間之借貸關係，除非伊曾於事前授權被告
      丙○○、或於事後以意思表示承受被告丙○○之權利、義
      務外，否則伊與原告間自不可能存在消費借貸關係等語置
      辯。並聲明：求為判決，駁回原告之訴及假執行之聲請，
      如受不利之判決，願供擔保免為假執行。
（二）被告丙○○未於最後言詞辯論期日到場，據其前所為聲明
      、陳述如下：我與被告乙○○目前還有夫妻關係，但要辦
      理離婚。確實欠原告15,925,000元及人民幣135 萬元，合
      計共欠21,865,000元，不是不還，只是目前沒有能力。與
      原告是認識12年的朋友，全部的款項都是我借的，我太太
      即被告乙○○都不知情，因為原告在臺北有家公司，因為
      當時我人在大陸，而被告乙○○人在臺灣，而原告在臺北
      的款項為新臺幣，所以我請原告將錢匯到被告乙○○在台
      北的戶頭，再由被告乙○○幫我把錢轉匯到我在香港的戶
      頭。之所以不由原告直接將錢匯至我香港的帳戶，是因為
      原告人也不在臺北，所以由被告乙○○代為辦理匯款事宜
      。至於人民幣135 萬元是原告在大陸直接交給我的等語置
      辯。並聲明：求為判決，駁回原告之訴及假執行之聲請，
      如受不利之判決，願供擔保免為假執行。
四、本件經兩造協議後簡化爭點如下：
  甲、兩造所不爭執之事項：
    (一)被告2 人於81年結婚迄今。
    (二)原告給付之借款金額（匯付金額、日期詳如本院卷第22頁
      借據之記載）共合計為15,925,000元。上揭款項，除第1
      筆款項（92年11月27日）1,970,000 元，係匯入被告丙○
      ○之帳戶外，其餘款項均匯入被告乙○○設於臺北縣八里
      鄉農會第00000000000000號帳戶，該帳戶實際使用人為被
      告乙○○。
    (三)被告乙○○曾以自己名義或驊億企業有限公司名義，匯款
      予原告，驊億企業有限公司的負責人，為被告丙○○的弟
      弟梁正忠。
    (四)對於原告帳戶存摺、借據、存證信函、律師函、公司基本
      資料（即本院卷第9-27頁、第80-90 頁）及被告乙○○存
      摺、手機簡訊（即本院卷第63-72 頁）之形式上真正不爭
      執。
    (五)借據（即本院卷第22頁）是被告丙○○親自簽名捺指印的
      。
    (六)上海商業銀行出具之匯兌證明（即本院卷104-107 頁）、
      及八里鄉農會帳目交明細表（即本院卷110-176 頁）之文
      書形式上為真正。
    (七)本件法定遲延利息自97年8 月22日起算。
  乙、兩造所爭執之事項：
      被告乙○○有無與被告丙○○共同向原告借款500 萬元？
五、經查：
（一）被告丙○○部分：
      按借用人應於約定期限內，返還與借用物種類、品質、數
      量相同之物。民法第478 條前段定有明文。查，原告主張
      被告丙○○曾向伊借款，然迄今尚欠伊21,865,000元一事
      ，業據其提出借據影本為證，復經曾於言詞辯論到庭之被
      告丙○○所不爭執，應堪信原告主張為真實。從而，原告
      本於消費借貸之法律關係，訴請被告丙○○給付如主文第
      1 項所示之金額、法定遲延利息，於法自無不合。
（二）被告乙○○有無與被告丙○○共同向原告借款500 萬元？
  １、按，當事人主張有利於己之事實者，就其事實有舉證之責
      任。民事訴訟法第277 條定有明文。又民事訴訟如係由原
      告主張權利者，應先由原告負舉證之責，若原告先不能舉
      證，以證實自己主張之事實為真實，則被告就其抗辯事實
      即令不能舉證，或其所舉證據尚有疵累，亦應駁回原告之
      請求，最高法院17年上字第917 號亦著有判例。又，文書
      之證據力，有形式上證據力與實質上證據力之分。前者係
      指真正之文書即文書係由名義人作成而言；後者則為文書
      所記載之內容，有證明應證事實之價值，足供法院作為判
      斷之依據而言。必有形式上證據力之文書，始有證據價值
      可言。而文書之實質上證據力，則由法院根據經驗法則，
      依自由心證判斷之，合先敘明。
  ２、查，原告主張系爭借款係被告2 人共同向原告商借，並提
      出系爭借據（詳本院卷第22頁）為證。然為被告乙○○所
      否認，並以：伊雖為被告丙○○之前妻，然未參與公司業
      務，伊根本未與被告丙○○共同向原告借款等語置辯，揆
      諸上揭法條、判例意旨及說明，原告自應就被告2 人共同
      借款事實負舉證之責。經查，被告丙○○雖自承系爭借據
      上簽名為其本人所簽，然其亦自承被告乙○○並不知道其
      在借據簽名之事（即本院卷第180 頁）。此外，審酌系爭
      借據內容以觀，其上並無被告乙○○之簽名，復未見被告
      丙○○以被告乙○○之代理人名義簽名於其上之相關記載
      ，則原告執系爭借據主張，系爭款項乃被告2 人共同借貸
      一事，自屬無據。再查，依兩造所不爭執之手機簡訊（詳
      上揭不爭執事項(四)，內容如本院卷第67-72 頁）內容以觀
      ，初不論該簡訊乃原告單方所製作，則其內容是否為真？
      即令人置疑。且該等簡訊內容果為真實，則依常理，被告
      乙○○既為共同借款人之一，且欠款數額如此之鉅，則兩
      造間必有資金往來明細之核對資料，且就欠款應如何償還
      還一事，雙方應多所會面討論，自屬常理。惟原告除提出
      上揭簡訊內容外，始終未提出其曾於本件訴訟之前，與被
      告乙○○就系爭借款一事，有何商討事宜之事證，復未就
      兩造間之借款事宜，其曾就被告乙○○是否為共同借款人
      一事有何確認動作。更遑論原告亦於本院自承，系爭借款
      均係由被告丙○○出面為之，亦無直接事證可以明確證明
      被告乙○○知情或參與（詳本院卷第199 頁背面），則被
      告乙○○是否為共同借款人之一，自更令人置疑。且依上
      揭簡訊用語以觀，原告非直言被告2 人所共欠款項合計為
      何？進而請被告乙○○應如何返還系爭款項，卻係稱請被
      告乙○○幫忙了解並給予協助（詳本院卷第68頁），則顯
      為原告亦不知被告乙○○是否了解系爭款項之實際情形為
      何？是以，原告縱有傳上揭簡訊予被告乙○○，亦無從為
      被告乙○○係與被告丙○○為共同借款人之認定。另查，
      原告所借予被告丙○○之款項，雖多匯入被告乙○○所有
      之戶頭，然被告乙○○旋即將上揭款項匯出予原告或被告
      丙○○一事，亦為兩造所不爭執（詳上揭不爭執事項(二)(三)
      (四)(六)）。則原告之上揭匯入款項行為，充其量只能證明原
      告與被告乙○○間曾有資金往來，至於資金往來之性質為
      何？係原告與被告乙○○之借貸？抑被告乙○○代被告丙
      ○○為匯兌？還是被告乙○○代被告丙○○收受？又被告
      乙○○匯款予原告，係被告乙○○為付借款利息而為之？
      抑被告乙○○單純受被告丙○○之指示而為之？均無從自
      該匯款行為而知悉其緣由。且被告乙○○復否認其係因向
      原告借款，方有上揭資金往來情事，而係因受前夫即被告
      丙○○之指示而為之。則原告與被告乙○○間之資金往來
      ，既有如上諸多可疑之處，則原告據此主張，被告乙○○
      與被告丙○○共同向其借款一事，即非有據。是以，被告
      乙○○既未與被告丙○○共同向原告借款500 萬元，業如
      上述，則原告執系爭借據，主張被告乙○○與被告丙○○
      共同向原告借款500 萬元，應對原告就消費借貸清償之責
      而負連帶責任，尚乏所據。
六、從而，原告本於消費借貸之法律關係，請求被告丙○○給付
    原告如主文第1 項所示之款項及法定遲延利息，為有理由，
    應予准許，逾此部分，為無理由，應予駁回。併依職權確定
    被告丙○○應負擔之訴訟費用額為50,500元（第一審裁判費
    50,500元）。
七、本判決主文第一項就被告丙○○敗訴部分，原告與被告丙○
    ○陳明願供擔保請為宣告假執行或免為假執行，經核均與規
    定相符，爰分別酌定相當之擔保金額准許之；至原告其餘假
    執行之聲請，則因訴之駁回而失所附麗，應予駁回。
八、本件判決基礎已臻明確，兩造其餘攻防方法及訴訟資料經本
    院審酌後，核與判決不生影響，無逐一論駁之必要，併此敘
    明。
九、訴訟費用負擔之依據：民事訴訟法第79條、第87條第1 項。
中    華    民    國    98    年    3     月    13    日
                  民事第二庭  法  官  陳梅欽
以上正本證明與原本無異。
如對本判決上訴，應於判決送達後20日內向本院提出上訴狀。
中    華    民    國    98    年    3     月    16    日
                              書記官  徐瑩書


司法院資訊處製作；財團法人民間司法改革基金會備份。
